最高法院刑事判決　　　　　　　　　　　　　　　八十七年度台上字第二一五○號
　　上　訴　人　甲○○
右上訴人因重利案件，不服台灣高等法院台南分院中華民國八十七年一月二十三日第
二審判決 (八十六年度上訴字第二一○五號，起訴案號：台灣台南地方法院檢察署八
十五年度偵字第九六一○號) ，提起上訴，本院判決如左：
    主  文
上訴駁回。
    理  由
按刑事訴訟法第三百七十七條規定，上訴於第三審法院，非以判決違背法令為理由，
不得為之。是提起第三審上訴，應以原判決違背法令為理由，係屬法定要件。如果上
訴理由狀並未依據卷內訴訟資料，具體指摘原判決不適用何種法則或如何適用不當，
或所指摘原判決違法情事，顯與法律規定得為第三審上訴理由之違法情形，不相適合
時，均應認其上訴為違背法律上之程式，予以駁回。本件上訴意旨略稱：上訴人甲○
○與共同被告徐一明、鄭國欽乃朋友關係，時相聚會泡茶聊天，案發時上訴人並不在
場，也未受僱於鄭國欽，為其追討借款。鄭國欽及徐一明雖自白與上訴人共同犯罪，
但上訴人全不知情云云。
惟查原判決撤銷第一審不當之判決，改判論處上訴人甲○○共同以乘他人急迫，貸以
金錢，而取得與原本顯不相當之重利為常業罪刑，已敘明所憑之證據及認定之理由。
而認定事實與證據取捨，乃事實審法院之職權，苟其證據之取捨及事實之認定，並不
違背經驗法則與論理法則，即不容任意指為違法而執為上訴第三審之理由。原判決依
據卷證資料認定鄭國欽 (業經另案判處有期徒刑一年確定) 於民國八十五年六月間，
原在台南縣永康市○○街二○九巷一號三樓之三其住處，嗣自八十五年七月四日起，
改在台南市○○路○段二十九號二樓租處 (原判決誤載仍在其住處) ，經營金錢貸放
業務，並僱用上訴人及徐一明 (業經原審判處有期徒刑四月確定) 為職員，負責支付
借款、收取利息及保管客戶資料等事宜，共同乘他人急迫，貸以金錢，每新台幣 (下
同) 一萬元每十日收取一千五百元至二千元之利息 (折合週年利率百分之五百四十至
七百二十，即月息四十五分至六十分) ，而取得與原本顯不相當之重利，並以之為常
業。先後於八十五年六月二十日及同年八月十三日乘李明惠、單麗珠急需現金週轉之
際，分別貸以四萬元及三萬元。其中李明惠部分 (除於八十五年六月二十日借款當日
預扣八千元外) ，已於八十五年六月三十日收取一萬元 (此部分原判決漏載) 、同年
七月十一日收取三千元、同年七月十二日收取四千元、同年七月十四日收取二千元、
同年七月二十日收取九千元、同年七月三十日收取一萬元，前後再收取三萬八千元 (
連同預扣之八千元，合計四萬六千元) 之重利。嗣因李明惠無力再繳付利息，鄭國欽
、徐一明另對李明惠犯恐嚇危害安全罪 (已判決有罪確定) ，而於八十五年八月十六
日經警查獲前揭重利行為等情。已敘明前揭事實已據共同被告鄭國欽、徐一明坦承不
諱，核與被害人李明惠、單麗珠供述之情節相符，並有空白本票二十二張、帳簿一本
、借款憑證五張、計息卡九張、本票八張、借款人電話名冊二張、借款人資料一本、
付款紀錄卡三十二張、借款資料一份、行動電話一具、中華日報分類廣告費收據一張
等扣案可稽。並說明上訴人與鄭國欽、徐一明先後乘他人急迫貸以金錢，所收取之利
息遠高於法定最高利率週年百分之二十以上，係取得與原本顯不相當之重利。又以渠
等在報紙上刊登廣告，招攬不特定之人前來借款而獲取重利，顯係以之維生，為其所
憑之證據及認定之理由，已於理由內詳加說明。況帳簿內所記載之「明」、「宏」、
「欽」分別代表徐一明、甲○○、鄭國欽，亦據鄭國欽、徐一明供明在卷，並有該帳
簿可查；且徐一明於審判中仍供稱：「甲○○也受僱於鄭國欽」、「甲○○與我一起
去要利息」 (見第一審卷第三十五頁、第一四三頁背面) ；鄭國欽也供稱部分客戶資
料寄放於上訴人處，有各該筆錄可憑。按上訴第三審法院之案件，是否以判決違背法
令為上訴理由，應就上訴人之上訴理由書狀加以審查。至原判決究有無違法，與上訴
是否以違法為理由為兩事。如上訴理由書狀非以判決違法為上訴理由，其上訴第三審
之程式即有欠缺，應認上訴為不合法，依刑事訴訟法第三百九十五條前段予以駁回。
本件上訴人否認與鄭國欽、徐一明共同犯罪，乃單純事實之爭執。上訴意旨並未依據
卷內訴訟資料，具體指摘原判決不適用何種法則或如何適用不當，且對於原判決究竟
如何違背法令並無一語道及，其上訴自屬違背法律上之程式，應予駁回。
據上論結，應依刑事訴訟法第三百九十五條前段，判決如主文。
中      華      民      國    八十七    年      六      月     十八     日
                              最高法院刑事第一庭
                                  審判長法官  黃  雅  卿
                                        法官  楊  文  翰
                                        法官  陳  正  庸
                                        法官  陳  世  雄
                                        法官  林  錦  芳
      右正本證明與原本無異
                                              書  記  官
中      華      民      國    八十七    年      六      月   二十三     日
